【裁判字號】    98,消債更,562
【裁判日期】    980331
【裁判案由】    聲請更生程序
【裁判全文】
臺灣高雄地方法院民事裁定           98年度消債更字第562號
聲  請  人  甲○○
                        3
代  理  人  黃奉彬律師
上列當事人因消費者債務清理事件聲請更生，本院裁定如下：
    主  文
更生之聲請駁回。
聲請費用由聲請人負擔。
    理  由
一、按債務人不能清償債務或有不能清償之虞者，得依本條例所
    定更生或清算程序，清理其債務，消費者債務清理條例第3
    條定有明文。又聲請更生或清算不合程式或不備其他要件者
    ，法院應以裁定駁回之，但其情形可以補正者，法院應定期
    間先命補正，復為同條例第8條所明定。
二、聲請意旨略以：聲請人因房屋貸款及消費借貸契約，致積欠
    金融機構款項，合計達總額新臺幣（下同）1,506,515 元，
    因依聲請人之現有收入，已無法清償前開債務，乃於消費者
    債務清理條例施行後，以書面向最大債權金融機構臺灣土地
    銀行就聲請人所積欠之債務進行協商，惟協商不成立，故在
    聲請人無擔保或無優先權之債務總額未逾1,200 萬元，復未
    經法院裁定開始清算程序或宣告破產之情形下，爰依法聲請
    更生云云。
三、聲請人提出本件更生聲請前，已依消費者債務清理條例第15
    1 條第1 項規定進行協商程序而不成立，有前置協商不成立
    通知書1 紙在卷可稽（見本院卷第5 頁），堪信為真。則本
    件所應審究者，厥為聲請人是否有不能清償債務或不能清償
    之虞之情形。經查：
(一)聲請人現債務總額，經核為1,506,515 元，此有聲請人所提
    出之前述債權人清冊及財團法人金融聯合徵信中心當事人查
    詢個人資料（信用報告）回覆書及債權人清冊在卷（見本院
    卷第16、18頁）；然依聲請人所提出之財產歸屬資料所示，
    聲請人名下有房屋1 筆及土地3 筆，其中門牌號碼為高雄縣
    橋頭鄉○○路146 之31號8 樓之3 之建物，以及坐落高雄縣
    橋頭鄉○○段346 地號之土地（應有部分為萬分之58），經
    本院民事執行處函請鑑價單位鑑價之結果，市價約為168 萬
    元，有本院民事執行處97年11月28日雄院高97司執強字第32
    321 號函在卷（見本院卷第7 頁），其後雖經降價拍賣，然
    3 拍之價格，仍高達1,344,000 元，此有本院公告1 份在卷
    可證（見本院卷第43、44頁），堪認聲請人上開所有之不動
    產，市價至少仍應有1,344,000 元之價值。聲請人所有之資
    產，既為其債務之總擔保，在聲請人積欠龐大債務之情形下
    ，其全部資產自應以優先清償其所積欠之債務，方符事理之
    平。故聲請人就其所積欠之實際負債，如扣除上開資產價值
    ，應僅餘220,515 元；聲請人此部分之實際負債總值，縱以
    最高利率20％計算之結果，聲請人每月需負擔之利息費用，
    至多僅為3,675元（計算式：220,515 ×20％÷12＝3,675.
    25，小數點以下四捨五入）。
(二)雖聲請人陳稱其現每月收入約為27,000元，然依聲請人所提
    出之財政部高雄市國稅局96年度綜合所得稅各類所得資料清
    單所示（見本院卷第17頁），聲請人於96年間，全年收入為
    359,714 元，折合每月收入約為29,976元。又本院認聲請人
    既積欠金融機構大筆債務，為平衡聲請人人性尊嚴之必要並
    兼及聲請人債權人之權益，聲請人每月必要之生活費用，自
    應僅能以足以維持其最低人性尊嚴所需者為限，依現今之物
    價水準，以及聲請人現住所所在地即高雄市之生活水平，在
    均衡維持聲請人基本生活需求及聲請人債權人權利確保之情
    形下，本院認以內政部公告之98年度高雄市最低生活費用標
    準，即每人每月11,309元為聲請人維持最基礎人性尊嚴生活
    所需之計算基準，應屬合理。則聲請人現有每月之收入在扣
    除前開每月必要之生活費用後，縱以聲請人所自承之每月收
    入即27,000元為計算基準，猶有15,691元（計算式：27,000
    -11,309 ＝15,691）可供清償債務；如再扣除聲請人所擁有
    之資產，聲請人每月可供清償債務之款項，惟非足以清償前
    開所計算之實質負債每月應支付之利息3,675 元，縱再扣除
    其所稱每月應給付予其母親之扶養費4,000 元（見本院卷第
    10頁），尚有餘額8,016 元可供清償欠款本金（計算式：15
    ,691-3,675-4,000 ＝8,016），以聲請人此每月可供清償債
    務之款項數額，及聲請人實質負債之數額僅為220,515 元等
    情，在聲請人有正當工作之情形下，堪認聲請人客觀上並無
    不能清償債務之情形。
四、綜上所述，本件聲請人依其現有收入，扣除生活必要費用、
    扶養費以及實質債務所衍生之利息後，尚難謂無餘裕之金額
    可供償還債務本金，且聲請人亦無法提出其確有不能清償債
    務或有不能清償之虞之情，應屬聲請更生之要件不備，且又
    無從補正，依首揭條文之意旨，自應駁回其更生之聲請，爰
    裁定如主文。
五、依消費者債務清理條例第3 條、第8 條、第15條，民事訴訟
    法第78條，裁定如主文。
中    華    民    國    98    年    3     月    31    日
                  民事第六庭    法      官  李怡諄
上為正本係照原本作成。
如不服本裁定，應於裁定送達後10日內，以書狀向本院提出抗告
，並繳納抗告費新臺幣1千元。
中    華    民    國    98    年    3     月    31    日
                                書  記  官  陳建琪


司法院資訊處製作；財團法人民間司法改革基金會備份。
